【裁判字號】    98,交簡上,76
【裁判日期】    980917
【裁判案由】    過失傷害
【裁判全文】
臺灣板橋地方法院刑事判決            98年度交簡上字第76號
上  訴  人  甲○○
即  被  告
選任辯護人  葉智幄律師
            黃志文律師
上列上訴人即被告因過失傷害案件，不服本院中華民國98年2 月
9日97 年度交簡字第6380號第一審判決（聲請簡易判決處刑案號
：97年度偵字第21900 號、97年度調偵字第1224號），提起上訴
，本院管轄之第二審合議庭改適用通常程序審理，並自為第一審
判決如下：
    主  文
原判決撤銷。
甲○○無罪。
    理  由
一、聲請簡易判決處刑意旨略以：被告甲○○為佺業營造有限公
    司職員，有清潔道路之主要業務及駕駛貨車之附隨業務，亦
    屬從事駕駛業務之人，於民國97年1 月2 日上午9 時48分許
    ，駕駛車牌號碼3B-1430 號自小貨車，行至臺北縣蘆洲市成
    蘆橋時，本應注意汽車臨時停車時，應依道路交通安全規則
    第111 條第1 項第1 款規定：「橋樑、隧道、圓環、障礙物
    對面、鐵路平交道、人行道、行人穿越道、快車道等處，不
    得臨時停車」，而依當時客觀情形並無不能注意之情事，竟
    疏未注意，將上揭貨車臨時停放在成蘆橋往八里方向機車用
    道上，下車撿取垃圾，嗣甲○○結束該處清潔工作，欲駕駛
    離去現場時，適有乙○○駕駛車牌號碼2G A-793號重機車行
    經該處，避煞不及，乙○○駕駛之機車車頭乃與甲○○駕駛
    之自小貨車車尾發生碰撞，致乙○○人車倒地，受有左手橈
    骨骨折、右手橈骨併尺骨骨折、左側髖骨開放性骨折、雙側
    股骨骨折、雙側脛骨骨折、頭部外傷合併腦挫傷等傷害。因
    認被告所為，係犯刑法第284 條第2 項前段業務過失傷害罪
    嫌等語。
二、按犯罪事實應依證據認定之，無證據不得認定犯罪事實，又
    不能證明被告犯罪者，應諭知無罪之判決，刑事訴訟法第15
    4 條第2 項、第301 條第1 項定有明文。次按認定犯罪事實
    所憑之證據，雖不以直接證據為限，間接證據亦包括在內；
    然無論直接或間接證據，其為訴訟上之證明，須於通常一般
    之人均不致於有所懷疑，而得確信其為真實之程度者，始得
    據為有罪之認定，倘其證明尚未達到此一程度，而有合理性
    懷疑之存在，無從為有罪之確信時，自應為被告無罪之判決
    ，況刑事訴訟法第161 條第1 項規定檢察官就被告犯罪事實
    ，應負舉證責任，並指出證明之方法，因此，檢察官對於起
    訴之犯罪事實，應負提出證據及說服之實質舉證責任，倘其
    所提出之證據，不足為被告有罪之積極證明，或其指出證明
    之方法，無從說服法院以形成被告有罪之心證，基於無罪推
    定之原則，自亦應為被告無罪之諭知（最高法院76年度台上
    字第4986號、92年度台上字第128 號判例意旨參照）。經核
    聲請簡易判決處刑意旨認為被告涉犯上開罪嫌，係以被告於
    偵查中之自白、告訴人乙○○之指訴、台北縣政府警察局蘆
    洲分局所製作之現場圖、現場草圖、道路交通事故調查報告
    表（一）、（二）、現場照片、交通事故談話紀錄表、肇事
    人自首情形記錄表、馬偕紀念醫院（淡水院區）乙種診斷證
    明書、手術室紀錄、臺灣省台北縣區車輛行車事故鑑定委員
    會北縣鑑字第970585號鑑定意見書等為主要論據。
三、訊據被告對於上揭時、地因從事道路清潔業務而將車輛臨時
    停放在臺北縣蘆洲市成蘆橋上而下車撿拾垃圾，於撿拾垃圾
    完畢正欲離去之際，適有告訴人乙○○駕駛車牌號碼2GA-79
    3 號重機車行經該處，避煞不及，乙○○駕駛之機車車頭乃
    與甲○○駕駛之自小貨車車尾發生碰撞，致乙○○人車倒地
    受傷等事實，均不爭執，惟堅決否認有何業務過失傷害之犯
    行，辯稱：伊在那邊從事清潔工作所以臨時停車，亦都有作
    警示設備，在收好安全錐欲駕車離去之際，告訴人突然撞上
    來，伊並無任何疏失等語。經查：
（一）被告甲○○於上揭時、地因從事道路清潔業務而將車輛臨
      時停放在臺北縣蘆洲市成蘆橋上而下車撿拾垃圾，以及告
      訴人乙○○駕駛車牌號碼2G A-793號重機車行經該處，避
      煞不及，乙○○駕駛之機車車頭乃與甲○○駕駛之自小貨
      車車尾發生碰撞，致乙○○人車倒地受傷等事實，業據告
      訴人指訴在卷，並有台北縣政府警察局蘆洲分局所製作之
      現場圖、現場草圖、道路交通事故調查報告表（一）、（
      二）、現場照片、交通事故談話紀錄表、肇事人自首情形
      記錄表、馬偕紀念醫院（淡水院區）乙種診斷證明書、手
      術室紀錄等在卷足資佐證，復為被告所不爭執，堪信為真
      實。又被告為佺業營造有限公司職員，且佺業營造有限公
      司與交通部公路總局第一區養護工程處訂有上開道路之養
      護工程契約一節，亦有工程契約影本一份附於原審卷可憑
      。
（二）按道路交通安全規則第111 條第1 項第1 款固規定橋樑不
      得臨時停車。惟同規則第113 條前段復明定消防車、警備
      車、救護車、工程救險車、外交部禮賓車、公用事業機構
      之工程車、垃圾車及傳遞郵件電報等車輛，於執行任務時
      ，其臨時停車及停車地點得不受前二條之限制。是本件被
      告為佺業營造有限公司職員，而佺業營造有限公司復受政
      府機關委託從事上開道路養護工程，參酌刑法第10條第2
      項第2 款規定，則被告駕車從事養護道路工程之業務，其
      臨時停車地點自不受道路交通安全規則第111 條第1 項第
      1 款之限制。聲請意旨認被告違反上開橋樑不得臨時停車
      之規定，因而有過失傷害犯行，尚有誤會。
（三）又依台灣省台北縣區車輛行車事故鑑定委員會鑑定意見書
      及臺灣省車輛行車事故覆議鑑定委員會函，雖認告訴人乙
      ○○無照駕駛普通重型機車，未注意車前狀況為肇事主因
      ；被告駕駛自用小貨車，警示設施未完善，為肇事次因等
      語（見97年度調偵字第1224號卷第8 頁、第12頁）。然就
      被告駕駛上開車輛在從事清潔道路工作時所作警示設施究
      竟有何未完善之處，則未見說明。而起訴書亦未認定被告
      有何警示未完善之過失情形。本院依卷內照片所示，被告
      所駕駛之車輛上確有分向標誌及警示燈，且肇事時間為上
      午9 時48分，為日間自然光線，天氣晴，復有道路交通事
      故調查報告表（一）可憑，足見當時被告車輛所設置之警
      示設施應係清晰可辨，告訴人因未注意車前狀況而撞上被
      告車輛，實難逕認被告有何過失情形可言。
（四）綜上所述，公訴意旨所舉上開證據，尚難證明被告涉犯刑
      法第284 條第2 項前段業務過失傷害罪嫌，揆諸前揭說明
      ，依法自應為被告無罪之諭知。
四、末按地方法院簡易庭對被告為簡易判決處刑後，經提起上訴
    ，而地方法院合議庭認應為無罪判決之諭知者，依刑事訴訟
    法第455 條之1 第3 項準用第369 條第2 項規定意旨，應由
    該地方法院合議庭撤銷簡易庭之判決，改依第一審通常程序
    審判（最高法院91年度台非字第21號判決意旨參照）。綜上
    ，本案既不能證明被告犯罪，原審遽為被告有罪之判決，容
    有違誤，上訴人即被告上訴意旨否認犯罪，為有理由，應由
    本院合議庭撤銷原判決，自為第一審無罪之判決。
據上論斷，應依刑事訴訟法第455 條之1 第1 項、第3 項、第45
2 條、第369 條第1 項前段、第364 條、第301 條第1 項，判決
如主文。
本件經檢察官靳開聖到庭執行職務。
中    華    民    國    98    年    9     月    17    日
            刑事第十二庭  審判長法  官  李君豪
                                法  官  何燕蓉
                                法  官  廖欣儀
以上正本證明與原本無異。
如不服本判決，應於判決送達後10日內，向本院提出上訴狀。
                                書記官  金和國
中    華    民    國    98    年    9     月    17    日


司法院資訊處製作；財團法人民間司法改革基金會備份。
